臺灣桃園地方法院刑事判決
111年度簡上字第25號
上  訴  人  
即  被  告  張育慈


上列上訴人即被告因傷害等案件，不服本院中華民國110年11月2
8日110年度桃簡字第8號第一審刑事簡易判決（聲請簡易判決處
刑案號：109年度偵字第32717號），提起上訴，本院管轄之第二
審合議庭判決如下：
    主  文
上訴駁回。
丙○○緩刑貳年。
    事實及理由
一、本案經本院審理結果，認第一審判決認事、用法及量刑均無
    不當，應予維持，並引用第一審判決書記載之事實、證據及
    理由（如附件），且就證據部分補充「被告丙○○於本院審理
    時之自白（簡上字卷第53頁）」。
二、上訴人即被告丙○○上訴意旨略以：因告訴人乙○○未經我同意
    ，隨意將我的東西丟掉，我才會失控為本案犯行，然仍願意
    與告訴人乙○○、甲○○調解，請求從輕量刑，若調解成立，希
    望法院給我緩刑等語。
三、按刑罰之量定，固屬法院自由裁量之職權行使，但仍應審酌
    刑法第57條所列各款事由及一切情狀，為酌量輕重之標準，
    並非漫無限制。在同一犯罪事實與情節，如別無其他加重或
    減輕之原因，下級審法院量定之刑，亦無過重或失輕之不當
    情形，則上級審法院對下級審法院之職權行使，原則上應予
    尊重（最高法院民國85年度臺上字第2446號判決參照）。是
    法官於個案審判時，依個案情節加以審酌量刑，倘無裁量濫
    用情事，要難謂其有不當之處。查原審審酌被告與告訴人二
    人間為同學關係，僅因細故發生爭執，被告竟不思理性處理
    ，反率爾以徒手、持拖把棍之方式毆打告訴人二人，顯未能
    尊重他人身體、健康權益，情緒管理及自我克制能力均有所
    不足；復又動輒公然以不雅言語於特定多數人得以共見共聞
    之校園實驗室外，辱罵告訴人甲○○、以恐嚇之言詞恫嚇告訴
    人乙○○，使其心生畏懼並足生損害於安全，所為顯應予非難
    ；惟念及被告於犯後尚知坦承犯行，且有積極表示與告訴人
    二人和解之意願，然因告訴人二人未同意，終致無法進行調
    解程序，實非可得全部歸責於被告；再斟酌其等犯罪之動機
    、目的、手段、所受刺激、告訴人等所受傷勢及名譽之損害
    程度於警詢中自述碩士畢業之教育程度、當時為學生、家庭
    經濟狀況勉持等一切情狀，就對告訴人乙○○所犯之傷害、恐
    嚇危害安全等犯行分別量處拘役50日、20日；就對告訴人甲○○所犯傷害、公然侮辱等犯行，分別量處拘役50日、10日，
    應執行拘役110日，並各諭知如易科罰金，以新臺幣（下同
    ）1,000元折算1日，經核並未逾越法律所規定之範圍，且其
    認事用法均無違誤。至原審雖未及審酌被告與告訴人二人於
    本院二審審理時已達成調解乙節，然其刑度係在法定範圍內
    量處，所量處之刑與犯罪情節亦屬相當，尚無明顯違法或裁
    量濫用之情事。從而，被告提起上訴，為無理由，應予駁回
    。
四、次按凡有審理事實職權之法院，均得依其職權宣告緩刑，第
    二審以判決駁回上訴時，仍得諭知緩刑之宣告。查被告前未
    曾因故意犯罪受有期徒刑以上刑之宣告，有臺灣高等法院被
    告前案紀錄表在卷可參，然被告已與告訴人二人各以5萬元
    已達成調解，且就告訴人乙○○部分已給付完畢，告訴人甲○○
    部分已給付4萬元等情，有本院調解筆錄翻拍照片及網路銀
    行轉帳明細擷取照片在卷可稽（見簡上字卷第71至77頁），
    經此次科刑教訓後，應知警惕而無再犯之虞，本院認為前開
    對其宣告之刑，以暫不執行為適當，爰併予宣告緩刑2年，
    以勵自新。
五、據上論斷，應依刑事訴訟法第455條之1第1項、第3項、第3
    73條、第368條，判決如主文。
本案經檢察官楊挺宏聲請簡易判決處刑，檢察官蔡宜均到庭執行
職務。
中    華    民    國   111    年    4    月    21    日
                  刑事第五庭  審判長法  官  呂世文
                                    法  官  李敬之
                                    法  官  陳郁融
以上正本證明與原本無異。
不得上訴。
 　　　　　　　　　　     　　　　　書記官　許哲維
中　　華　　民　　國　　111 　年　　4 　　月　　21　　日
附件：
臺灣桃園地方法院刑事簡易判決　　　　　110年度桃簡字第8號
聲  請　人　臺灣桃園地方檢察署檢察官 
被　　　告　丙○○　女　民國00年0月00日生
                    身分證統一編號：Z000000000號
                    住雲林縣○○鄉○○村○○路00○0號
                    居雲林縣○○市○○路00號
上列被告因傷害等案件，經檢察官聲請以簡易判決處刑（109 年
度偵字第32717號），本院判決如下：
    主  文
丙○○犯如附表所示之罪，各處如附表「罪名及宣告刑」欄所示
之刑。應執行拘役壹佰壹拾日，如易科罰金，以新臺幣壹仟元折
算壹日。
    事實及理由
一、犯罪事實：
    丙○○與乙○○、甲○○前為龍華科技大學研究所同學，詎其因不
    滿乙○○丟棄其放置於實驗室之蒜頭，與乙○○發生爭執，竟分
    別為以下行為：
  ㈠基於傷害人身體、恐嚇危害安全及公然侮辱之犯意，於民國1
    09 年8 月26日晚間6 時許，在桃園市○○區○○路0 段000 號
    之龍華科技大學H303實驗室外，以徒手及持拖把棍方式毆打
    乙○○，乙○○因此受有臉部其他部位鈍傷、前胸壁挫傷等傷害
    。隨後，雙方共同前往該校特定人得以共見共聞之H304實驗
    室，丙○○當場以「機掰」等語辱罵乙○○，足以貶損乙○○之名
    譽及社會評價；又並自稱有黑道背景，如乙○○擔心其家人，
    就下跪道歉，且如其到中南部，直接要其性命等語恫嚇乙○○
    ，使乙○○心生畏懼，致生危害於其安全。
  ㈡復見甲○○出言制止其上開行為，竟基於公然侮辱之犯意，對
    甲○○稱：「滾出去當個垃圾沒有人會管你」、「幹你娘」等
    語辱罵甲○○，足以貶損甲○○之名譽及社會評價。其後，又基
    於傷害人身體之犯意，以徒手方式毆打甲○○身體，致甲○○受
    有左臉部鈍傷、腹壁挫傷、左骨盆挫傷等傷害。
二、認定犯罪事實所憑之證據及理由上揭犯罪事實一、㈠；一、㈡
    ，業據被告丙○○於警詢及偵查中坦承不諱，核與告訴人乙○○
    、甲○○於警詢及偵查中指述情節相符，復有衛生福利部樂生
    療養院診斷證明書2 紙、監視器及手機錄影光碟1 片、翻拍
    照片5 張、臺灣桃園地方檢察署勘驗筆錄1 份附卷可憑，足
    認被告之自白與事實相符，被告之犯行堪以認定，應予依法
    論科。
三、論罪：
  ㈠就犯罪事實欄一、㈠被告對告訴人乙○○所為之犯行部分：
  ⒈按刑法第305 條之恐嚇罪，所稱以加害生命、身體、自由、
    名譽、財產之事，恐嚇他人者，係指以使人生畏怖心為目的
    ，而通知將加惡害之旨於被害人而言。又刑法第305 條恐嚇
    危害安全罪所保護之法益，係為個人免於恐懼之意思決定自
    由，因此祇須行為人客觀上將加害生命、身體、自由、名譽
    與財產等事項通知他人，而該通知事項，依其所通知之方法
    、態樣、內容，以社會一般觀念加以客觀判斷，確足以使受
    到惡害通知之人心生畏懼，致危及其在社會日常生活之安全
    感，即應成立本罪，不以行為人果有加害之意思，亦不須確
    有實施加害之行為。經查，觀諸卷附勘驗筆錄，顯示被告確
    有向告訴人乙○○表示：「你要保護你的家人，就給我跪下……
    我在威脅你，你給我跪下……你以為我這麼好惹是不是，我來
    自哪裡你應該清楚，你應該最明白我是誰，從小到大沒人敢
    這樣惹我，你信不信，你敢去中南部絕對讓你死，沒在開玩
    笑。你信不信我辦的到，我敢這樣講一定有他媽的能力」等
    語（偵卷第135 、137 頁），由上開對話脈絡，可知被告言
    談間即已向告訴人乙○○暗示自己之出身背景複雜，若招惹被
    告，可能會有不法份子或其他社會背景複雜之人以非循法治
    、或以其他施加不法腕力之方式，「處理」告訴人乙○○；且
    酌之被告更於該段對話中提及告訴人「要保護其家人、我不
    是開玩笑、你信不信我一定辦的到」等語，足徵被告之上開
    恫嚇言詞業已具體化至由一般社會通念上之客觀第三人，聞
    言均會感到心生畏懼，害怕被告確實會對自己或家人為不利
    舉動之地步，確已足使告訴人乙○○心生畏懼，致生危害於其
    安全，是被告此部分所為自構成刑法第305 條之恐嚇危害安
    全罪。
  ⒉至被告就辱罵告訴人乙○○「機掰」等語，係於該校特定人得
    以共見共聞之H304實驗室外為之，自足以貶損告訴人乙○○之
    名譽與社會評價，而構成刑法第309 條第1 項之公然侮辱罪
    。
  ⒊是核被告就犯罪事實欄一、㈠所為，係犯刑法第277 條第1項
    之傷害罪、同法第305 條之恐嚇危害安全罪、同法第309條
    第1 項之公然侮辱罪。又被告就犯罪事實欄一、㈠對告訴人
    乙○○恫稱上開恐嚇文字，與辱罵告訴人乙○○，係以言詞夾雜
    上述恐嚇言詞及辱罵言詞，應認係以一行為同時觸犯公然侮
    辱罪及恐嚇危害安全罪，為想像競合犯，應依刑法第55條規
    定，從重論以恐嚇危害安全罪。聲請意旨認被告上開恐嚇、
    公然侮辱2 行為乃犯意各別、行為互殊，應予分論併罰一節
    ，容有誤會，應由本院更正如以上認定。
  ㈡就犯罪事實欄一、㈡被告對告訴人甲○○所為之犯行部分：
  ⒈核被告就犯罪事實欄一、㈡所為，係犯刑法第277 條第1 項之
    傷害罪、同法第309 條第1 項之公然侮辱罪。
  ⒉不另為無罪之諭知：
  ⑴按起訴之犯罪事實，究屬為可分之併罰數罪，抑為具單一性
    不可分關係之實質上或裁判上一罪，檢察官起訴書如有所主
    張，固足為法院審判之參考。然縱檢察官主張起訴事實屬實
    質上一罪或裁判上一罪關係之案件，經法院審理結果，認應
    屬併罰之關係時，或檢察官主張起訴事實屬數罪之關係，然
    法院審理結果，認應為實質上或裁判上一罪時，則為法院認
    事、用法職權之適法行使，並不受檢察官主張之拘束（最高
    法院108 年度台上字第2567號判決意旨參照）。次按公然侮
    辱、恐嚇等言詞、舉動，如係於同一地點、於密切接近之時
    間先後所為，應認係就同一事件，出於之單一意思決定，且
    該言詞、舉動係同一因果歷程中未中斷之行為，彼此間具有
    高度之時空密接性，由一般第三者加以觀察，亦會認被告所
    為係屬一行為，自應認被告所為係刑法意涵下之「一行為」
    （臺灣高等法院暨所屬法院102 年法律座談會刑事類提案第
    8 號研討結果參照）。
  ⑵聲請意旨雖認被告對告訴人甲○○所為，亦涉犯恐嚇危害安全
    罪。惟觀諸勘驗筆錄，固然顯示被告有向告訴人甲○○表示「
    再讓我聽到就是連帶、如果你們再提，我絕對不會放過任何
    人，你應該知道我在講甚麼」等語，惟告訴人甲○○之反應則
    係「我不知道、我要講甚麼、你剛剛講什麼」等語，由此可
    見告訴人甲○○就被告向告訴人乙○○口出之上開恫嚇言詞，告
    訴人甲○○顯然並不知情，足徵告訴人甲○○並無因被告對其稱
    「我聽到就是連帶」等語心生畏懼，是被告此舉並無構成恐
    嚇危害安全罪。然揆諸上開說明，被告對告訴人甲○○所述之
    侮辱及恐嚇言詞，既係夾雜說出，應認係以一行為同時觸犯
    公然侮辱罪及恐嚇危害安全罪，為想像競合犯，聲請意旨認
    上述2 罪為分論併罰，即有誤會，本院本應就被告被訴涉犯
    對告訴人甲○○之恐嚇危害安全罪為無罪諭知，惟此部分犯行
    若成立犯罪，與前開公然侮辱犯行為裁判上一罪關係，爰不
    另為無罪之諭知。
  ㈢被告就犯罪事實欄一、㈠所犯之傷害、恐嚇罪與犯罪事實欄一
    、㈡所犯之傷害、公然侮辱罪，均犯意各別，行為互殊，應
    予分論併罰。
  ㈣被告並無刑法第19條第2項之罪責減免事由：被告雖提出國立
    臺灣大學醫學院附設醫院雲林分院（下稱雲林分院）心理衡
    鑑報告、診斷證明書及病歷，稱其為本案犯行係因重度焦慮
    、憂鬱，又受告訴人2 人之刺激，方導致精神疾病發作造成
    其後一連串之傷害、恐嚇、公然侮辱犯行，請求依刑法第19
    條第2 項規定減輕其刑等語。然細核被告提出之病歷資料，
    可知告訴人於本案案發前雖確有至雲林分院兒童心智科就診
    ，惟上次就診日期係99年5 月20日（見偵卷第65、67頁），
    與本案案發時間（109 年8 月26日）已逾10年，是被告於案
    發時是否其行為有受到精神疾病之影響，已屬有疑；再者，
    據卷附雲林分院門診病歷紀錄記載「10年前曾因精神問題來
    看過兒心門診……只在高中有一次小發作，之後七八年都算穩
    定」（見偵卷第69頁），堪認被告雖曾因精神疾病就醫，惟
    就診後尚非持續受精神疾病之干擾，致一般生活受嚴重影響
    。此外，據卷附勘驗筆錄內文，被告於衝突之際尚能對告訴
    人等言及「我來自哪裡你最好認清楚」、「從小到大沒有人
    敢惹我，你信不信，你敢去中南部絕對讓你死」、「我就是
    要發脾氣」等語，顯然被告知悉自己所為何事，亦能透過以
    「隱喻」方式顯示自己有複雜背景，以達恐嚇告訴人等之目
    的，其犯罪目的甚為明確，且所採手段確能達成其犯罪目的
    ，實堪認被告行為時之辨識其行為違法或依其辨識而行為之
    能力，並無欠缺或顯著減低之情形，而無適用刑法第19條第
    2項規定之餘地。
四、被告固具狀向本院主張：
  ㈠被告已遭就讀之學校懲處、被告患有重度憂慮症，係一時失
    去理智而為本案犯行，請求依刑法第59條規定酌減其刑等語
    。然按刑法第59條酌量減輕其刑之規定，係推翻立法者之立
    法形成，就法定最低度刑再予減輕，為司法之特權，乃立法
    者賦予審判者之自由裁量權，俾就具體之個案情節，於宣告
    刑之擇定上能妥適、調和，以濟立法之窮。適用上自應謹慎
    ，未可為常態，其所具特殊事由，應使一般人一望即知有可
    憫恕之處，非可恣意為之。必須犯罪另有特殊之原因與環境
    ，在客觀上足以引起一般同情，認為即使予以宣告法定最低
    度刑，猶嫌過重者，始有其適用（最高法院107 年度台上字
    第1111號判決參照）。本件被告僅因細故與告訴人2 人發生
    爭執，即任意以徒手或持拖把棍毆打告訴人2 人，復又以言
    詞恐嚇、侮辱告訴人2 人，犯罪所生危害非輕，觀其犯罪之
    情狀，並無其他特殊之原因與環境，在客觀上有何足以引起
    一般人之同情，難認有何情堪憫恕、宣告法定最低度刑尤嫌
    過重之情事，自無從依刑法第59條規定酌減其刑，是被告此
    部分之主張，難認有理。
  ㈡另就請求緩刑部分，經查被告並未與告訴人2 人達成和解，
    未能填補告訴人所受之損害，亦未獲得告訴人2 人之原諒，
    本件倘予以被告緩刑，實欠公允，故不宜為緩刑之諭知，併
    此敘明。
五、科刑：
    爰以行為人之責任為基礎，審酌被告與告訴人2 人間為同學
    關係，僅因細故發生爭執，被告竟不思理性處理，反率爾以
    徒手、持拖把棍之方式毆打告訴人2 人，顯未能尊重他人身
    體、健康權益，情緒管理及自我克制能力均有所不足；復又
    動輒公然以不雅言語於特定多數人得以共見共聞之校園實驗
    室外，辱罵告訴人甲○○、以恐嚇之言詞恫嚇告訴人乙○○，使
    其心生畏懼並足生損害於安全，所為顯應予非難；惟念及被
    告於犯後尚知坦承犯行，且有積極表示與告訴人2 人和解之
    意願，然因告訴人2 人未同意，終致無法進行調解程序，實
    非可得全部歸責於被告；再斟酌其等犯罪之動機、目的、手
    段、所受刺激、告訴人等所受傷勢及名譽之損害程度於警詢
    中自述碩士畢業之教育程度、當時為學生、家庭經濟狀況勉
    持等一切情狀，分別量處如主文所示之刑，並均諭知易科罰
    金之折算標準。另斟酌被告犯罪行為之不法與罪責程度、所
    犯各罪彼此之關聯性、數罪對法益侵害之加重效應、罪數所
    反映之被告人格特性與犯罪傾向，及對其施以矯正之必要性
    等節，爰定其應執行刑，並諭知易科罰金之折算標準，以資
    懲儆。
六、依刑事訴訟法第449 條第1 項前段、第3 項、第454 條第2
    項，刑法第277 條第1 項、第309 條第1 項、第305 條、第
    55條、第41條第1 項前段、第51條第6 款，刑法施行法第1
    條之1 第1 項，逕以簡易判決處刑如主文。
七、如不服本判決，得自收受送達之翌日起20日內向本院提出上
    訴狀，上訴於本院第二審合議庭（須附繕本）。本案經檢察
    官楊挺宏聲請以簡易判決處刑。
中　　華　　民　　國　 110　　年　　11　　月　　28　　日
                  刑事第一庭  法　官  林述亨
以上正本證明與原本無異。
如不服本判決，應於判決送達後20日內向本院提出上訴狀（應附
繕本）。
                              書記官　黃甄智
中　　華　　民　　國　 110　　年　　11　　月　　30　　日

附表：
編號     犯罪事實          罪名及宣告刑  1 犯罪事實欄一、㈠ 丙○○犯傷害罪，處拘役伍拾日，如易科罰金，以新臺幣壹仟元折算壹日。又犯恐嚇危害安全罪，處拘役貳拾日，如易科罰金，以新臺幣壹仟元折算壹日。  2 犯罪事實欄一、㈡ 丙○○犯傷害罪，處拘役伍拾日，如易科罰金，以新臺幣壹仟元折算壹日。又犯公然侮辱罪，處拘役拾日，如易科罰金，以新臺幣壹仟元折算壹日。 

附錄本案所犯法條全文
中華民國刑法第277條
傷害人之身體或健康者，處5 年以下有期徒刑、拘役或50萬元以
下罰金。犯前項之罪，因而致人於死者，處無期徒刑或7 年以上
有期徒刑；致重傷者，處3 年以上10年以下有期徒刑。

中華民國刑法第305條
以加害生命、身體、自由、名譽、財產之事，恐嚇他人致生危害
於安全者，處2 年以下有期徒刑、拘役或3 百元以下罰金。

中華民國刑法第309條
公然侮辱人者，處拘役或 9 千元以下罰金。以強暴犯前項之罪
者，處1 年以下有期徒刑、拘役或1 萬5 千元以下罰金。

附件：
臺灣桃園地方檢察署檢察官聲請簡易判決處刑書　
                                    109年度偵字第32717號
　　被　　　告　丙○○　女　27歲（民國00年0月00日生）
　　　　　　　　　　　　住雲林縣○○市○○路00號
　　　　　　　　　　　　居雲林縣○○鄉○○村○○路00號
　　　　　　　　　　　　國民身分證統一編號：Z000000000號
上列被告因妨害自由等案件，業經偵查終結，認為宜聲請以簡易
判決處刑，茲將犯罪事實及證據並所犯法條分敘如下：
　　　　犯罪事實
一、丙○○與乙○○、甲○○前為龍華科技大學研究所同學，丙○○因不
    滿乙○○丟棄其放置於實驗室之蒜頭，竟基於傷害人身體、恐
    嚇危害安全及公然侮辱之犯意，於民國109年8月26日晚間6
    時許，在桃園市○○區○○路0段000號之龍華科技大學303實驗
    室外，分以徒手及持木棍方式毆打乙○○，乙○○因此受有臉部
    其他部位鈍傷、前胸壁挫傷等傷害，隨後雙方共同前往該校
    特定人得以共見共聞之304實驗室，丙○○當場以「機掰」等
    語辱罵乙○○，並自稱有黑道背景，如乙○○擔心其家人，就下
    跪道歉，且如其到中南部，直接要其性命等語恫嚇乙○○，見
    甲○○出言制止其行為，丙○○則對甲○○稱：「滾出去當個垃圾
    沒有人會管你」、「幹你娘」、「再讓我聽到就是連帶」等
    語辱罵及恫嚇甲○○，足以貶損乙○○、甲○○之名譽，並使乙○○
    、甲○○心生畏懼，致生危害於安全，接著以徒手方式毆打甲○○身體，致甲○○受有左臉部鈍傷、腹壁挫傷、左骨盆挫傷等
    傷害。
二、案經乙○○、甲○○訴由桃園市政府警察局龜山分局報告偵辦。
    　
　　　　證據並所犯法條
一、上揭犯罪事實，業據被告丙○○於警詢及偵查中坦承不諱，核
    與告訴人乙○○、甲○○於警詢及偵查中指述情節相符，復有衛
    生福利部樂生療養院診斷證明書2紙、監視器及手機錄影光
    碟1片、翻拍照片5張在卷可稽，是被告之犯嫌堪予認定。
二、核被告所為，係犯刑法第277條第1項之傷害、第309條第1項
    之公然侮辱及第305條之恐嚇危害安全等罪嫌。被告所犯上
    開罪嫌，犯意各別，行為互殊，請予分論併罰。
三、依刑事訴訟法第451條第1項聲請逕以簡易判決處刑。
　　此　　致
中　　華　　民　　國　 109　　年　　12　　月　　16　　日
　　　　　　　　　　　　　 檢　察　官   楊挺宏
本件證明與原本無異
中　　華　　民　　國　 109　　年　　12　　月　　23　　日
                           書  記  官   黃子庭
附記事項：
本件係依刑事訴訟法簡易程式辦理，法院簡易庭得不傳喚被告、
輔佐人、告訴人、告發人等出庭即以簡易判決處刑；被告、被害
人、告訴人等對告訴乃論案件如已達成民事和解而要撤回告訴或
對非告訴乃論案件認有受傳喚到庭陳述意見之必要時，請即另以
書狀向簡易法庭陳述或請求傳訊。
所犯法條：
中華民國刑法第277條
傷害人之身體或健康者，處 5 年以下有期徒刑、拘役或 50 萬
元以下罰金。
犯前項之罪，因而致人於死者，處無期徒刑或 7 年以上有期徒
刑；致重傷者，處 3 年以上 10 年以下有期徒刑。
中華民國刑法第305條
以加害生命、身體、自由、名譽、財產之事恐嚇他人，致生危害
於安全者，處 2 年以下有期徒刑、拘役或 9 千元以下罰金。
中華民國刑法第309條
公然侮辱人者，處拘役或 9 千元以下罰金。
以強暴犯前項之罪者，處 1 年以下有期徒刑、拘役或 1 萬 5
千元以下罰金。